【裁判字號】    96,交聲,195
【裁判日期】    970114
【裁判案由】    違反道路交通管理處罰條例聲明異議
【裁判全文】
臺灣苗栗地方法院交通事件裁定         96年度交聲字第195號
原處分機關   交通部公路總局新竹區監理所苗栗監理站
異  議  人
即受處分人   甲○○
上列異議人即受處分人因違反道路交通管理處罰條例案件，對於
交通部公路總局新竹區監理所中華民國96年12月13日所為之處分
（原處分案號：竹監苗字第裁54-F00000000號），聲明異議，本
院裁定如下：
  主  文
異議駁回。
  理  由
一、按一行為同時觸犯刑事法律及違反行政法上義務規定者，依
    刑事法律處罰之；但其行為應處以其他種類行政罰或得沒入
    之物而未經法院宣告沒收者，亦得裁處之，行政罰法第26條
    第1 項定有明文。次按汽車駕駛人吸食毒品、迷幻藥、麻醉
    藥品及其相類似之管制藥品，不得駕車，道路交通安全規則
    第114 條第3 款亦有明文。又汽車駕駛人，駕駛汽車經測試
    檢定有吸食毒品、迷幻藥、麻醉藥品及其相類似之管制藥品
    者，處新臺幣（下同）1 萬5000元以上6 萬元以下罰鍰，並
    當場移置保管該汽車及吊扣其駕駛執照1 年；因而肇事致人
    受傷者，並吊扣其駕駛執照2 年，道路交通管理處罰條例第
    35條第1 項第1 款復有明文規定。
二、原處分意旨略以：異議人即受處分人甲○○於民國95年10月
    17日10時30分許，在苗栗縣卓蘭鎮內灣里大安溪河床邊，施
    用第一級毒品海洛因後，明知無法安全駕駛動力交通工具，
    卻仍駕駛車號1435- NY號自小客車返回其位於台中縣東勢鎮
    之住處，於同日11時45分許行經苗栗縣卓蘭鎮○○街316 號
    前，因施用海洛因後致控制力減弱而過失肇事，致劉碧英受
    傷，經警依法委請東勢農會附設農民醫院強制抽血檢驗結果
    ，發現血液中鴉片濃度達572ng/ ml ，遠超過正常濃度200n
    g/ ml ，苗栗縣警察局大湖分局卓蘭分駐所警員吳佳駿因而
    認受處分人有違反道路交通管理處罰條例第35條第1 項第2
    款之行為而掣單舉發。受處分人於96年12月13日到案陳述不
    服，故原處分機關乃於96年12月13日依道路交通管理處罰條
    例第35條第1 項第2 款、違反道路交通管理事件統一裁罰基
    準及處理細則、行政罰法第26條之規定，因本件違反刑事法
    律部分業經法院判決，無需繳納罰鍰，惟仍須辦理吊扣駕駛
    執照24個月之處分。
三、聲明異議意旨略以：受處分人甲○○之聲明異議意旨固不否
    認其確有於前揭時間、地點，駕駛前開汽車並肇事，且經警
    依法委請東勢農會附設農民醫院強制抽血檢驗結果，發現血
    液中鴉片濃度達572ng/ ml，遠超過正常濃度200ng/ ml等情
    ，惟辯稱其所犯之罪業經法院判決且執行完畢，苗栗監理站
    又依行政法條來處罰異議人，於法不合等語，資為辯解。
四、經查：
（一）受處分人就其於前揭時間、地點，酒後駕駛上開車輛，經
      警依法委請東勢農會附設農民醫院強制抽血檢驗結果，發
      現血液中鴉片濃度達572ng/ ml，遠超過正常濃度200ng/
      ml而為警舉發之事實並不爭執；且同一事實受處分人亦涉
      犯刑法第185 條之3 服用毒品不能安全駕駛動力交通工具
      而駕駛罪，經臺灣苗栗地方法院檢察署檢察官偵查後以96
      年度偵字第212 號提起公訴，經本院於96年7 月17日以96
      年度交易字第35號判決判處有期徒刑4 月，減為有期徒刑
      2 月，如易科罰金，以新臺幣1000元折算1 日確定等情，
      有本院前開刑事判決1 份在卷可稽，應堪認定。
（二）按一行為同時觸犯刑事法律及違反行政法上義務規定者，
      依刑事法律處罰之。但其行為應處以其他種類行政罰或得
      沒入之物而未經法院宣告沒收者，亦得裁處之，行政罰法
      第26條第1 項規定甚明。又其他種類行政罰，係指違反行
      政法上之義務應受裁罰性之不利處分，於行政罰法第2 條
      規定，包括限制或禁止行為之吊扣證照處分。考其立法目
      的，無非係因一行為同時觸犯刑事法律及違反行政法上義
      務時，由於刑罰與行政罰同屬對不法行為之制裁，而刑罰
      之懲罰作用較強，依刑事法律處罰即足資警惕時，實無再
      處以行政罰之必要；且刑事法律之處罰，係由法院依刑事
      訴訟法為之，較符合正當法律程序，自應予優先適用。惟
      罰鍰以外之沒入或其他種類行政罰，因兼具維護公共秩序
      以達行政目的之作用，故行政機關仍得併予裁處。
（三）又刑法第185 條之3 規定「服用毒品、麻醉藥品、酒類或
      其他相類之物，不能安全駕駛動力交通工具而駕駛者，處
      1 年以下有期徒刑、拘役或3 萬元以下罰金」，於88年3
      月30日增定之立法理由為：「為維護交通安全，增設服用
      酒類或其他相類之物過量致意識模糊駕駛交通工具之處罰
      規定，以防止交通事故之發生」，其保護之法益為「交通
      安全之社會法益」至明；而道路交通管理處罰條例第1 條
      亦開宗明義載明，該條例係為加強道路交通管理，維護交
      通秩序，確保交通安全而制定，則同條例第35條第1 項第
      1 、2 款之處罰規定，亦即著重管理防止飲酒後意識模糊
      下之駕駛行為，以防止交通事故、維護交通安全所為之處
      罰；且於95年7 月1 日始施行之道路交通管理處罰條例第
      35條亦就此情形修正增加第8 項規定為：「前項汽車駕駛
      人，經裁判確定處以罰金低於本條例第92條第3 項所訂最
      低罰鍰基準規定者，應依本條例裁決繳納不足最低罰鍰之
      部分。」更可由修正意旨知悉，二者規範範圍之重疊；則
      刑法第185 條之3 與道路交通管理處罰條例第35條第1項
      第1 款之規定不僅文義相同，且保護法益同一，行為人所
      為行為亦為同一，可認行為人將以一行為同時觸犯刑法及
      行政上之義務，處罰目的同一，而基於一事不二罰原則，
      應依照行政罰法第26條之規定為裁處。
（四）再本件受處分人飲酒後駕駛汽車因而肇事致人受傷之行為
      ，除經原處分機關裁處吊扣駕駛執照24個月外，其中酒後
      駕車的部分復經本院判處有期徒刑4 月，如易科罰金，以
      新臺幣1000元折算1 日，減為有期徒刑2 月，如易科罰金
      ，以新臺幣1000元折算1 日確定乙節，業如前述，該酒後
      駕車部分之行為同時觸犯刑法及違反行政法上義務，揆諸
      前揭說明，基於一事不二罰之原則規定，裁處罰鍰部分自
      無從再適用行政罰，而原處分機關於裁決書中業已明示違
      反道路交通管理處罰條例第35條第1 項第2 款依前開行政
      罰法第26條規定，無需再行繳納罰鍰等語，則原處分機關
      該部分之處分應屬適法；又吊扣駕駛執照24個月之部分，
      乃裁罰性之不利處分，係為達嚇阻吸食毒品後駕車之不法
      行為，保障用路權人之生命、身體安全，具有維護公共秩
      序以達行政目的之作用，故依前開行政罰法第26條第1 項
      但書之規定，自仍得裁處之。從而，受處分人請求暫緩吊
      扣執照之處分，於法無據，自不可採信。
五、綜上所述，受處分人確有於前揭時間、地點，飲酒後駕駛汽
    車肇事之違規行為，原處分機關依前揭道路交通管理處罰條
    例第35條第1 項2 款、違反道路交通管理事件統一裁罰基準
    及處理細則之規定，裁處受處分人吊扣駕駛執照24個月之處
    分，並諭知罰鍰部分無需再行繳納，經核並無違誤，本件異
    議為無理由，自應予以駁回。
六、據上論斷，應依道路交通案件處理辦法第19條，裁定如主文
    。
中    華    民    國    97    年    1     月    14    日
                  交通法庭      法  官  林卉聆
以上正本證明與原本無異
如不服本裁定應於送達後5日內向本院提出抗告狀
                                書記官  黃雅琦
中    華    民    國    97    年    1     月    14    日


司法院資訊處製作；財團法人民間司法改革基金會備份。
